臺灣高等法院刑事判決　　　　　　　 96年度交上易字第119號
上　訴　人　台灣宜蘭地方法院檢察署檢察官
被　　　告　甲○○
上列上訴人因被告過失致人於死案件，不服臺灣宜蘭地方法院96
年度交易字第9號，中華民國96年2月27日第一審判決（起訴案號
：臺灣宜蘭地方法院檢察署95年度調偵字第114號），提起上訴
，本院判決如下：
    主  文
原判決撤銷。
甲○○犯過失致人於死罪，處有期徒刑拾月。
    事  實
一、甲○○於民國95年7月23日上午11時23分許，駕駛車號ＬＵ
    ─8545號自用小客車，沿宜蘭縣礁溪鄉○○路○段由北往南
    行駛，途經該路段97號前設有行車管制號誌之交岔路口欲右
    轉彎時，原應注意汽車行經交岔路口右轉彎，應讓右側直行
    之各型車輛先行，且依當時情形，天候晴、日間自然光線及
    視距良好、路面乾燥無缺陷、無障礙物，並無不能注意之情
    事，竟疏未注意右側直行來車動態並讓其先行，即貿然右轉
    彎行駛，致與右側直行由嚴紹融所駕駛之ＣＵＭ─566號普
    通重型機車發生撞擊，致嚴紹融因而人車倒地受有右側肋骨
    骨折、蛛網膜下腔出血及顱內出血併氣血胸等傷害，經送宜
    蘭市行政院衛生署立宜蘭醫院急救後，延至翌日（24日）下
    午4時36分許，因傷重不治死亡。甲○○於肇事犯罪後，未
    被有偵查犯罪職務之公務員發覺前，以其行動電話向110報
    警自首並表示願意接受裁判。
二、案經嚴紹融之母乙○○訴由宜蘭縣警察局礁溪分局報請台灣
    宜蘭地方法院檢察署檢察官偵查起訴。
    理  由
一、訊據被告甲○○，固坦承於上揭時地駕駛自小客車右轉時，
    與被害人嚴紹融所駕駛之普通重型機車發生車禍，致被害人
    嚴紹融死亡之事實，然辯稱：「我是有打方向燈，我是看後
    面都沒有來車，我已經彎過去了，他從後面撞過來。」云云
    。惟查被告於原審已自承於上揭時地駕駛自小客車右轉時，
    因未注意到被害人嚴紹融所駕駛之普通重型機車從右側直行
    而來等情（見原審卷第23頁），且被告於原審已自白，因其
    過失未讓右側直行被害人嚴紹融所駕駛之普通重型機車先行
    ，致撞擊被害人嚴紹融之機車，致被害人嚴紹融受傷死亡之
    事實（見原審卷第23頁），而本件車禍發生後經警方調查亦
    繪有道路交通事故調查報告表，及攝有現場照片22幀附卷可
    稽。又被害人嚴紹融係因本件車禍受傷，經送醫急救後，因
    傷重不治死亡等情，並經檢察官率同法醫師相驗明確，製有
    相驗屍體證明書、驗斷書及勘驗筆錄附卷足稽，是足認被告
    於原審之自白與事實相符，被告於原審之自白堪以採信，被
    告於本院之辯解，無非卸責之詞，不足採信。
二、按汽車行經交岔路口右轉彎，應讓直行車輛先行，道路交通
    安全規則第102條第1項第6款定有明文，本件被告駕駛自小
    客車行經上揭道路路段右轉彎，自應負有上開注意義務，且
    依當時情形，天候晴、日間自然光線及視距良好、路面乾燥
    無缺陷、無障礙物，並無不能注意之情事，竟疏未注意右側
    直行來車動態並讓其先行，即貿然右轉彎行駛，致與右側直
    行由被害人嚴紹融所駕駛之ＣＵＭ─566 號普通重型機車發
    生撞擊，致被害人嚴紹融因而人車倒地受有右側肋骨骨折、
    蛛網膜下腔出血及顱內出血併氣血胸等傷害，經送宜蘭市行
    政院衛生署立宜蘭醫院急救後，延至翌日（24日）下午4時
    36分許，因傷重不治死亡，被告之行為顯有過失，其過失之
    行為並與被害人嚴紹融之受傷死亡具有相當因果關係。況本
    件經送請台灣省基宜區車輛行車事故鑑定委員會鑑定結果，
    亦認被告甲○○駕駛自小客車行經行車管制岔路口右轉彎，
    未停讓右側行駛車輛先行，致與被害人嚴紹融之機車撞及，
    為肇事原因，有該委員會95年8月29日基宜鑑字第095500246
    3號函附之鑑定意見書附卷可參（參見95年度相字第249號卷
    第68頁）；嗣本件經再送請台灣省車輛行車事故覆議鑑定委
    員會覆議結果，亦認「甲○○駕駛自小客車，行經行車管制
    號誌交岔路口右轉時，疏未注意右側直行來車動態並讓其先
    行，為肇事原因」，亦有該委員會95年11月27日府覆議字第
    0950101020號函附卷可憑（見95年度調偵字第114號卷第2頁
    ），益證本件被告之行為確有過失。從而，事證明確，被告
    過失犯行應堪予認定，應予論罪科刑。
三、被告駕駛自用小客車，因過失致發生本件車禍，使被害人嚴
    紹融死亡，核其所為，係犯刑法第276條第1項之過失致人於
    死罪。查被告於犯罪後未被有偵查犯罪職務之公務員發覺前
    ，即以其行動電話向110報警自首並表示願意接受裁判，有
    宜蘭縣警察局礁溪分局道路交通事故肇事人自首情形紀錄表
    附卷足憑，依自首之規定減輕其刑。
四、原審以被告事證明確，予以論罪科刑，固非無見，惟如前述
    被害人嚴紹融死亡之日期為95年7月24日下午4時36分許，然
    原判決卻認定為95年7月27日下午4時36分許，與事實不符，
    尚有未洽；又被告之過失行為致被害人嚴紹融死亡後，被告
    並未主動與被害人家屬聯繫，商討賠償事宜，此據告訴人乙
    ○○陳述在卷（見本院96年5月25日審判程序筆錄），足見
    被告輕忽被害人家屬權益，被告犯罪後態度欠佳，而法院量
    刑時，法院應審酌被告犯罪後態度，亦經刑法第57條第10款
    定有明文，是原審未審酌被告未主動與被害人家屬聯繫，商
    討賠償事宜等情，僅量處被告有期徒刑7月，自屬過輕，難
    謂適法，亦有未洽。是檢察官依告訴人之請求提起上訴，上
    訴意旨略以原審量刑過輕等語，為有理由，且原判決又有上
    開被害人嚴紹融死亡之日期認定錯誤可議之處，自應由本院
    將原判決撤銷，另為適法之諭知。爰審酌被告就本件車禍發
    生之過失程度，對被害人所生之危害，及肇事後並未主動與
    被害人家屬聯繫，商討賠償事宜，迄今尚未與被害人之家屬
    達成民事和解，暨其犯罪後之態度等一切情狀，量處如主文
    所示之刑，以資懲儆。
據上論斷，應依刑事訴訟法第369條第1項前段、第364條、第299
條第1項前段，刑法第276條第1項、第62條前段，刑法施行法第1
之1條第1項、第2項前段，判決如主文。
本案經檢察官侯千姬到庭執行職務。
中　　華　　民　　國　　96　　年　　6 　　月　　8 　　日
　　　　　　　　　刑事第十庭審判長法　官  陳博志
　　　　　　　　　　　　　　　　  法　官  李春地
　　　　　　　　　　　　　　　　  法　官  黃俊明
以上正本證明與原本無異。
不得上訴。
                                  書記官  廖婷璇
中　　華　　民　　國　　96　　年　　6 　　月　　8 　　日
附錄：本案論罪科刑法條全文
中華民國刑法第276條第1項
（過失致死罪）
因過失致人於死者，處 2 年以下有期徒刑、拘役或 2 千元以下
罰金。
